【裁判字號】    91,易,1332
【裁判日期】    920325
【裁判案由】    贓物
【裁判全文】
臺灣臺南地方法院刑事判決                        九十一年度易字第一三三二號
    公  訴  人  臺灣臺南地方法院檢察署檢察官
    被      告  甲○○
右列被告因贓物案件，經檢察官聲請簡易判決處刑（九十年度偵字第一０六三四號、
九十一年度偵緝字第四二號），本院臺南簡易庭認為不宜以簡易判決處刑，移由本院
刑事庭改依通常程序判決如左：
    主  文
甲○○故買贓物，處有期徒刑拾月。
    事  實
一、甲○○於民國九十年八月底某日，透過「跳蚤市場」雜誌刊登之廣告，明知蔡姓
    不詳年籍成年男子所出售交付之懸ＹＶ─四一七三號車牌，引擎號碼Ｂ0000
    000Ａ一四六三三三號之賓士三００型自用小客車（該車原車牌號碼為ＹＱ─
    八八九九號），係來路不明之贓物（為陳瓊讚所有，於九十年八月二十二日上午
    七時十五分許，在臺北市○○區○○路三二０號附近失竊），仍在臺北縣三重市
    臨中山高速公路三重交流道附近，以新臺幣（下同）四萬元顯不相當之低價購買
    ，欲將之轉售圖利，並於九十年九月中旬之某日，在臺南市○○路「夜歡舞廳」
    （起訴書誤載為夜觀舞廳）附近，以二十萬元之代價出售予知情之友人乙○○。
    嗣於九十年九月十二日晚間十時四十分許，乙○○駕駛上開自用小客車行經臺南
    市○○○街、育平四街口時，為警查獲。
二、案經臺灣臺南地方法院檢察署檢察官自動檢舉偵查後聲請簡易判決處刑。
    理  由
一、訊據被告甲○○固坦承於前揭時地向蔡姓男子買受上開車輛等情不諱，惟矢口否
    認有何知贓故買之犯行，辯稱：伊當時係以二十萬元之代價購買，並非四萬元，
    購買時，因蔡姓男子告訴伊該車係流當之權利車，不能過戶，但有流當證明，因
    蔡姓男子事後均無法聯絡，故未取得流當證明，伊確實不知為贓車云云。惟查：
  (一)上開引擎號碼Ｂ0000000Ａ一四六三三三號之自用小客車為陳瓊讚所有，
    於九十年八月二十二日上午七時十五分許，在臺北市○○區○○路三二０號附近
    失竊等情，業據證人即陳瓊讚之子陳文於警訊中證述明確（見九十年度偵字第一
    ０六三四號卷第七至九頁），並有車輛竊盜、車牌失竊資料個別查詢報表─查詢
    車輛認可資料、汽車新領牌照登記書、臺北市政府警察局信義分局受理刑事案件
    報案三聯單第二聯、臺南市車輛尋獲通報單及贓物認領保管單各一紙及車輛照片
    六張（見九十年度偵字第一０六三四號卷第十五至二二頁、及二五頁）在卷足稽
    ，堪認上開車輛確為陳瓊讚所失竊之贓物無訛。
  (二)被告於偵查時供稱：該自用小客車係看跳蚤雜誌廣告向蔡姓男子以四萬元價格購
    買，伊知道係贓車等語（見九十年度偵字第一０六三四號卷第七二、七三頁）。
    參以該自用小客車係一九九三年出廠之賓士三００型之自用小客車，現值約一百
    萬元等情，業據證人陳文於警訊時陳明在卷，是被告以與市價相差甚遠之四萬元
    低價購得上開車輛，其辯稱不知係贓車云云，顯難盡信。雖其於本院時翻異前詞
    改稱：該車係以二十萬元購買，看車時先付訂金十六萬元沒有拿收據，交車時再
    付四萬元，故伊在偵查時供述以四萬元購買云云，然被告既自承與該蔡姓男子素
    不相識，在毫無信任基礎之下，一般人豈會率將十六萬元之現金交付予初見面之
    人？況被告在交付十六萬元之現金後，並未取得收據或任何支付價金之憑證，亦
    與常情有違。足徵被告前揭辯稱以二十萬元購買該車之供詞，無非係卸責之詞，
    不足採信。
  (三)再者，被告購買上開車輛時並未查看行車執照等，於交付價金購買上開車輛後亦
    未辦理過戶及取得任何證明車輛來源之文件，業據其供承在卷，而衡情買賣車輛
    ，為擔保其來源之正當性，一般人必會先檢視行車執照，或其他車籍資料，以免
    購得來路不明之車輛，此為眾所週知之理，被告為具有通常智識之成年人，豈會
    如此輕忽？顯見其已可認知該車係屬贓物。雖其復辯稱因該車係流當車、權利車
    故無法辦理過戶云云，惟被告與該蔡姓男子原不相識，竟在未查看任何車籍資料
    之情形下，率爾輕信該蔡姓男子所稱：該車係流當車、權利車等語，難令人置信
    ，且縱認其所辯屬實，則因典當者無法清償債務而流當者，應係由當舖業者為出
    賣人出售，應無不能過戶之情形，又倘係他人出售分期付款之汽車，則被告自應
    明知所有權尚屬債權人，車主根本不得處分，被告據以辯稱不知係贓物，所辯尤
    不合理。
  (四)綜上所述，被告於非一般購買車輛之交易場所，向陌生人購買既無行照，復無車
    籍文件之來路不明車輛，依通常事理判斷，其有贓物之認識，自甚顯明，被告以
    前詞置辯，無非事後卸責之詞，委無足採。本件事證明確，被告犯行堪以認定，
    自應依法論科。
二、核被告甲○○所為，係犯刑法第三百四十九條第二項之故買贓物罪。爰審酌被告
    前於八十九年九月、十月間，連續攜帶兇器竊盜車輛，業經臺灣高等法院高雄分
    院判處有期徒刑十月確定，素行非善，竟又不知悔改，再向不知名人士購買來路
    不明車輛，加深被害人日後追查之困難，且犯罪後履翻異前供，飾詞狡辯，未見
    悔意等一切情狀，量處有期徒刑十月，以資儆懲。
三、至本案另一被告乙○○，於審理期日經合法傳喚未到庭，待其到庭後再另行審結
    ，併此敘明。
據上論斷，應依刑事訴訟法第四百五十二條、第二百九十九條第一項前段，刑法第三
百四十九條第二項，罰金罰鍰提高標準條例第一條前段，判決如主文。
本案經檢察官陳慧玲到庭執行職務。
中    華    民    國      九十二    年      三      月      二十五      日
                                臺灣臺南地方法院刑事第六庭
                                    審判長法  官  陳欽賢
                                          法  官  莊玉熙
                                          法  官  林佩儒
右正本證明與原本無異
如不服本判決應於送達後十日內向本院提出上訴狀
                                          書記官  廖文靜
中    華    民    國      九十二    年       三       月     二十七     日
附錄法條
中華民國刑法第三百四十九條
收受贓物者，處三年以下有期徒刑、拘役或五百元以下罰金。
搬運、寄藏、故買贓物或為擔保者，處五年以下有期徒刑、拘役或科或併科一千元以
下罰金。
因贓物變得之財物，以贓物論。


司法院資訊處製作；財團法人民間司法改革基金會備份。
